【裁判字號】    94,訴,3981
【裁判日期】    950824
【裁判案由】    臺灣地區與大陸地區人民關係條例
【裁判全文】
臺北高等行政法院判決
                                    94年度訴字第03981號
                              .
原      告  甲○○
訴訟代理人  丁○○
被      告  內政部
代  表  人  乙○○部長）住同.
訴訟代理人  丙○○
上列當事人間因台灣地區與大陸地區人民關係條例事件，原告不
服行政院中華民國94年10月19日院臺訴字第0940091148號訴願決
定，提起行政訴訟。本院判決如下：
    主  文
原告之訴駁回。
訴訟費用由原告負擔。
    事  實
壹、事實概要：
    原告來臺團聚，於機場面談結果，被告以民國（下同）94年
    3 月15日台內警境高字第0940125238號處分書撤銷原告之入
    出境許可，註銷該部94年2 月5 日核發之第0000000000號入
    出境許可證，並強制出境。原告不服，提起訴願，經遭駁回
    ，遂向本院提起行政訴訟。
貳、兩造聲明：
一、原告聲明求為判決：
    原告未於言詞辯論期日到場，據其起訴狀陳稱：
    訴願決定及原處分均撤銷。
二、被告聲明求為判決：
(一)原告之訴駁回。
(二)訴訟費用由原告負擔。
參、兩造之陳述：
一、原告主張之理由：
(一)原告與丁○○確實結婚，除有於訴願已提呈之相片外，另再
    提呈同遊之相片14張及喜宴請客、婚紗之相片25張為證，絕
    非是假結婚可以比擬。而被告所述不符之情節，僅是因原告
    與丁○○間認知說明上之差異。
(二)原告入境時於機場所述之情節，與丁○○並非說法不一：
１、原告第1 次見到丁○○，是丁○○自己一人迷路來向原告問
    路，是以，原告認為第1 次應是問路那次。而丁○○認為那
    次僅是問路，真正之第1 次是翌日原告充當導遊，2 人正式
    成為朋友那一次，所以才會有幾人在場之出入，而那二人知
    悉丁○○與原告是朋友之後，即沒有一同隨行。
２、丁○○回台灣時，原告確實有陪丁○○到機場旁之「航空公
    司」，而丁○○於航空公司與其他團員集合後到隔壁之機場
    ，原告就未隨行，是以，2人所述並無錯誤。
３、查丁○○除旅遊那次到大陸外，分別再有2 次去大陸，亦即
    去大陸3 次，第2 次丁○○到大陸時，2 人立即回原告家中
    ，第3 次丁○○與原告先去飯店，翌日2 人才去原告家中。
    是以，2 人所述到大陸之行程，並沒有錯誤，祗是原告所說
    是第3次，丁○○所說是第2次。
４、至於到原告家中之交通工具，因為不是買票上車，而是延路
    叫客，丁○○認為是計程車，原告則認為是巴士。這僅是2
    人因生活在不同地點認知上及解讀上的差異。
５、又聘金丁○○確實是交給原告之父親，而另外喜宴之款項是
    交給原告之母親，因原告確實有看到丁○○交款給母親，所
    以才誤以為聘金是交給母親。而戒指及項鍊因為丁○○是台
    灣到大陸，為恐遺失，所以於結婚登記前幾日就交給原告先
    保管，於結婚當日交還給丁○○，再由丁○○於結婚時向原
    告配帶交付。是以，2 人所述並沒有任何差異，僅是單純認
    知及解讀有異，不能因此認為不同。
６、原告於訴願時已提出原告與丁○○之電話通話明細，2 人確
    有多次通話，至於2 人所述通話時間容有不同，亦不能否認
    2人確有多次通話之事實。
(三)由原告所提出2 人之旅遊，婚紗及宴客之相片（約50張），
    已足以證實原告與丁○○確有結婚之事實。而被告所述原告
    與丁○○之差異僅係認知說明上及解讀化之差異所致，並非
    二者所述不符，從而，原處分認事用法顯有嚴重違誤，訴願
    決定未詳為審究即駁回訴願決定，自無值維持，請判決如原
    告訴之聲明云云。
二、被告主張之理由：
(一)就程序上言：
    原告之訴訟代理人未依臺灣地區與大陸地區人民關係條例第
    7 條規定，檢附經海峽交流基金會驗證之行政訴訟委任狀（
    所附為訴願委託書）。
(二)按行政程序法第43條規定「行政機關為處分或其他行政行為
    ，應斟酌全部陳述與調查事實及證據之結果，依論理及經驗
    法則判斷事實之真偽，並將其決定及理由告知當事人。」若
    行政法規構成要件含有「不確定法律概念」者，應容許行政
    機關依其專業，為事實與法規之涵攝，此即所謂「判斷餘地
    」。因此被告作成許可大陸配偶入境處分前，對於當事人有
    無虛偽結婚之事實，得依法以論理及經驗法則判斷雙方結婚
    有無不實情事，再據此作成行政處分。且非本國人民入境（
    國）行為之國家拒絕與否，係屬絕對高權行為，觀諸世界各
    國皆然，亦即，外來人口之入境准駁，主管機關本即有審查
    及裁量權限。被告依面談及相關事證，撤銷原告入境許可並
    強制出境，非恣意妄為之行政，該處分應為適法妥當。
(三)次按「大陸地區人民申請進入臺灣地區面談管理辦法」第10
    條規定：「大陸地區人民接受面談，有下列情形之一者，其
    申請案不予許可；已許可者，應撤銷或廢止其許可：1 、．
    ．．3 、經面談後，申請人、依親對象無同居之事實或說詞
    有重大瑕疵。4 、面談時發現疑似有串證之虞，不聽制止。
    5 、經面談及其他相關佐證資料，無積極事證足認其婚姻為
    真實。」又上開辦法第11條規定：「大陸地區人民抵達機場
    、港口或已入境，經通知面談，有前條各款情形之一者，其
    許可應予撤銷或廢止，並註銷其入出境許可證件，逕行強制
    出境或限令10日內出境。」另按「大陸地區人民進入臺灣地
    區許可辦法」第19條第1 項第7 款規定：「大陸地區人民申
    請進入臺灣地區，有下列情形之一者，得不予許可；已許可
    者，得撤銷或廢止其許可，並註銷其入出境許可證：．．．
    7 、有事實足認係通謀而虛偽結婚」，末按「大陸地區人民
    及香港澳門居民強制出境處理辦法」第4 條第1 項規定：「
    在臺灣地區陸上，查獲依法得強制出境之大陸地區人民、香
    港或澳門居民，治安機關於查無其他犯罪事實後，得逕行強
    制出境。」
(四)原告及其臺灣地區配偶丁○○分別於94年3 月15日8 時10分
    及同日9 時30分在高雄小港國際機場接受被告所屬人員實施
    面談，發現相關證據且兩者回答內容有以下矛盾之處，爰認
    定原告與其臺灣地區配偶無同居之事實或說詞有重大瑕疵、
    面談時發現疑似有串證之虞，不聽制止、無積極事證足認其
    婚姻為真實及虛偽結婚等情事，並據以註銷原告入境許可證
    並強制其出境：
１、兩人針對第1 次見面，是否有其他人在場，說法明顯不同：
    原告稱第1 次見面，係丁○○獨自1 人，並無其他人；丁○
    ○稱請原告充當他和其他2 人，共3 人之導遊。
２、兩人針對丁○○回臺灣時，原告有無至機場送機，陳述不同
    ：原告稱陪同代理人赴機場之航空公司；丁○○則說因渠等
    係參加旅行團，回臺灣時，原告並未至機場送機。
３、兩人針對抵達大陸當日行程，說法不一：原告稱丁○○當日
    抵達大陸時，由原告至機場接機後，隨即兩人一同返回飯店
    。翌日，兩人一同回原告家中討論婚禮事宜；惟丁○○則稱
    當日抵達大陸時，兩人立即回原告家中討論婚禮事宜。
４、丁○○至原告家中，所搭乘之交通工具，兩人說法不符：原
    告稱搭乘大巴士；丁○○稱係搭乘計程車。
５、關於聘金交付對象及戒指等交付時間，兩人說法互異：原告
    稱丁○○之聘金係丁○○親手交付原告之母親，戒指及項鍊
    ，係於結婚時，由丁○○當場交給原告；然丁○○確說，聘
    金係交付予原告之父親，且原告與其母親在場，戒指及項鍊
    ，係於結婚登記前幾日，即交給原告。
６、兩人針對最近之電話聯繫時間點，說法不一：原告稱3 月14
    日早上至中午，丁○○曾打了3 通電話給她，她自己於14日
    晚上，打電話給丁○○；丁○○則表示於14日白天，沒有和
    原告通過電話，14日晚上，一連打了幾通電話給原告。
    理  由
甲、程序方面：
壹、本件被告代表人於訴訟繫屬中由蘇嘉全變更為乙○○，並已
    具狀聲明承受訴訟，合先明。
貳、本件原告經合法通知，無正當理由未於言詞辯論期日到場，
    查無民事訴訟法第386 條所列各款情事，爰依行政訴訟法第
    218 條準用民事訴訟法第385 條之規定，准被告聲請，由其
    一造辯論而為判決。
乙、實體方面：
壹、兩造陳述要旨：
一、原告主張伊與丁○○確有結婚之事實，面談時僅係認知說明
    上及解讀化之差異致二人說法不同，原處分尚有違誤等語。
二、被告則以原告及臺灣地區配偶丁○○面談時，兩人回答內容
    有多處矛盾之處，無積極事證足認其婚姻為真實及虛偽結婚
    ，據以註銷原告入境許可證並強制其出境，並無違誤等語置
    辯。
貳、兩造不爭之事實及兩造爭點：
    如事實概要欄所述之事實，業據提出通聯紀錄、面談紀錄附
    原處分卷及訴願卷可憑，為兩造所不爭執，堪信為真，兩造
    爭點厥為：
一、原告及丁○○面談陳述是否矛盾？
二、得否以面談紀錄認定兩造結婚不實？
參、本院之判斷：
一、本件應適用之法條：
(一)大陸地區人民申請進入臺灣地區面談管理辦法（民國93年3
    月1 日公布）第10條第3 款、第5 款規定：「大陸地區人民
    接受面談，有下列情形之一者，其申請案不予許可；已許可
    者，應撤銷或廢止其許可：‧‧三、經面談後，申請人、依
    親對象無同居之事實或說詞有重大瑕疵。‧‧五、經面談及
    其他相關佐證資料，無積極事證足認其婚姻為真實。」。
二、大陸地區人民申請進入臺灣地區面談管理辦法第11條規定：
    「大陸地區人民抵達機場、港口或已入境，經面談後，申請
    人、依親對象無同居之事實或說詞有重大瑕疵，或經面談及
    其他相關佐證資料，無積極事證足認其婚姻為真實，其許可
    應予撤銷或廢止，並註銷其入出境許可證件，逕行強制出境
    或限令10日內出境。」。
三、原告及丁○○面談陳述有諸多矛盾：
(一)關於第1 次見面情形：
    原告稱丁○○獨自一人，並無其他同伴，之後充當丁○○在
    大陸地區導遊3 天，都未見過丁○○其他同伴；丁○○則稱
    其與2 位朋友一起去大陸地區玩，同住一飯店，原告充當渠
    等3 人之導遊。
(二)丁○○回臺時，原告有無至機場送機：
    原告稱有送機，與丁○○一同由飯店搭計程車到機場航空公
    司登記處，未看到丁○○同伴；丁○○則稱渠係參加旅行團
    ，回臺時原告並未至機場送機。
(三)關於丁○○第2 次赴大陸地區情形：
    原告稱由其至機場接機，當天和丁○○同住飯店，第2 天兩
    人搭巴士回家與其父母談結婚事宜；丁○○則稱在機場外面
    打電話通知原告來接，隨即共搭計程車到她家見其父母，談
    論結婚事宜。
(四)關於聘金、飾品交付情形：
    原告稱渠等93年12月3 日結婚，同年月5 日晚上宴客，聘金
    於93年12月1 日早上在她家由丁○○親手交給其母親，戒指
    、項鍊於宴客時在宴會場交給原告；丁○○則稱聘金於93年
    11月26日即交給原告父親，戒指及項鍊於結婚登記前幾日就
    交給原告。
(五)關於最近電話聯繫情形：
    原告稱94年3 月14日（訪談前一日）早上至中午丁○○曾打
    了3 通電話給她，晚上9 點多原告打電話給丁○○；丁○○
    則稱94年3 月14日白天沒有打電話給原告，直到晚上原告下
    飛機打電話給他後，他才一連打了幾通電話給原告，原告曾
    於10點多、15點多、20點多及22點多共打4 通電話給他。有
    原處分機關卷附94年3 月15日面談紀錄可稽，可知原告及丁
    ○○面談陳述確有諸多矛盾。
四、被告得以面談紀錄認定兩造結婚不實：
(一)大陸地區人民進入臺灣地區許可辦法第10條、第11條並未逾
    越母法授權。
    大陸地區人民進入臺灣地區許可辦法，係內政部依臺灣地區
    與大陸地區人民關係條例第10條之授權訂定之，並未違反法
    律保留原則，又因臺灣地區與大陸地區目前處於分治狀態，
    其關係難以用國內法或國際法性質相引喻，故在兩岸人民間
    權利義務關係及其他事務之處理上，不得不特設法律規定以
    為規範。大陸地區人民進入臺灣地區許可辦法因而明文規定
    大陸地區人民進入臺灣地區之資格要件、許可程序，係在確
    保臺灣地區安全與民眾福祉，且為維持社會秩序或增進公共
    利益所必要，已經前開司法院釋字第497 號解釋在案，足見
    上開許可辦法之頒訂，有極為濃厚之公益色彩，並非僅單純
    立足於私權之上。故被告如認定原告係以通謀而為虛偽結婚
    之方式來臺，危害國境管制之安全與秩序，因而援引上開許
    可辦法否准原告之來臺團聚之申請，自屬基於公益考量之合
    目的性裁量，難謂為違法，亦與憲法保障人民權利之意旨無
    違。且上開許可辦法就有關大陸地區人民來臺之資格要件、
    許可程序作嚴密規定，其目的在管制非法來臺者，原告若屬
    非法來臺之情形，即符合該許可辦法之規範意旨。
(二)原告雖以伊與丁○○結婚之事實有公証書、結婚証書、宴客
    照片、出遊照片可憑，面談僅係說明上及解讀化之差異云云
    ，惟查上揭面談紀錄，分經原告及丁○○親閱確認後於自由
    意志下簽名，可見該內容應係依原告及丁○○之意思所為，
    然互核彼二人對面談人所詢問題，竟有多項說法明顯歧異之
    情，由上開問題之題意乃甚為明確，彼二人實不可能有因認
    知錯誤而致回答有誤之情形，則依據論理及經驗法則觀之，
    原告與丁○○二人之婚姻關係是否基於永久共同生活之目的
    ，顯有可疑，原告所提出之公証書、結婚証書、宴客照片、
    出遊照片亦均可基於通謀虛偽結婚之目的而提出，不足採信
    ，被告因認原告與丁○○間乃通謀而為虛偽結婚，並非無據
    。
(三)按行政程序法第43條規定：「行政機關為處分或其他行政行
    為，應斟酌全部陳述與調查事實及證據之結果，依論理及經
    驗法則判斷事實之真偽，並將其決定及理由告知當事人。」
    若行政法規構成要件含有「不確定法律概念」者，應容許行
    政機關依其專業，為事實與法規之涵攝，此即所謂「判斷餘
    地」。被告所為本件原處分，對於當事人有無虛偽結婚之事
    實認定，如上所述，乃有上揭明確事證可資證明，並未違反
    論理及經驗法則，其處分自屬合法，亦無違反行政處分明確
    性原則及不當聯結禁止原則。又本件原告既有事實足認係通
    謀而為虛偽結婚，自不符合許可來臺要件，雖其前曾經被告
    許可並發給第0000000000號入入境許可證，准予來臺團聚，
    被告自得依法撤銷其許可，難謂違反信賴保護原則。
五、從而，被告以有事實足認原告與其臺灣地區配偶丁○○未通
    過訪談、無積極事證足認其婚姻為真實，面談發現有違反「
    臺灣地區與大陸地區人民關係條例」及其他相關法令之事實
    （虛偽結婚），乃以原處分撤銷被告94年2 月5 日核發之第
    0000000000號入境許可並強制原告出境，於法並無違誤。訴
    願決定予以維持，亦無不合。原告徒執前詞，訴請撤銷，為
    無理由，應予駁回。
六、至兩造其餘之主張陳述，與本件判決結果不生影響，自毋庸
     一一審酌論究。
據上論結，本件原告之訴為無理由，爰依行政訴訟法第218 條、
第98條第3 項前段，民事訴訟法第385 條第1 項前段，判決如主
文。
中    華    民    國    95    年    8    月    24     日
                       第四庭審判長法  官  鄭忠仁
                                   法  官  楊莉莉
                                   法  官  畢乃俊
上為正本係照原本作成。
如不服本判決，應於送達後20日內，向本院提出上訴狀並表明上
訴理由，如於本判決宣示後送達前提起上訴者，應於判決送達後
20日內補提上訴理由書（須按他造人數附繕本）。
中    華    民    國    95    年    8    月    24     日
                                   書記官  簡信滇


司法院資訊處製作；財團法人民間司法改革基金會備份。
